【裁判字號】    90,上訴,748
【裁判日期】    891214
【裁判案由】    偽造文書等
【裁判全文】
臺灣高等法院刑事判決                              九十年度上訴字第七四八號
    上  訴  人  臺灣板橋地方法院檢察署檢察官
    被      告  AUGUSTI.
              中文姓名：黃瑞.
右上訴人因被告等偽造文書等案件，不服臺灣板橋地方法院八十九年度訴字第一五四
一號，中華民國八十九年十二月十四日第一審判決（起訴案號：臺灣板橋地方法院檢
察署八十九年度偵字第一四六三一號）提起上訴，本院判決如左：
    主  文
原判決撤銷，發回臺灣板橋地方法院。
    理  由
一、公訴意旨略以：被告黃瑞山、詹志強與林文義（即DEDY SUMARNO，另案由原審審
    理中）均係朋友關係，於民國八十八年九月二十六日晚上，三人一起前往桃園縣
    中壢市遠東百貨打電玩，詹某在機台下方拾得乙○○所遺失之美國及荷蘭銀行VI
    －SA卡各一張，詎被告詹志強竟意圖為自己不法之所有，予以侵占入己，並交付
    與知情之被告黃瑞山及林文義二人而共同持有，並共同意圖為自己不法之所有及
    基於偽造文書之概括犯意聯絡，於當晚，先後至同市○○路三一二號之「震旦通
    訊行」、同市○○路一號之「三越電子專賣店」，及同市之「全宇通訊行」消費
    購物，由被告詹志強在外把風，被告黃瑞山假意問價，林文義則冒乙○○之名義
    ，在簽帳單上偽簽其署押，並持交各該店服務人員，致渠等陷於錯誤，而各詐取
    價值計新臺幣一萬餘元之行動電話各一枝，足生損害於乙○○及美國、荷蘭銀行
    ，被告詹志強並因將於八十八年十月十四日返回印尼僑居地，而於同月初，將上
    開拾得之二張信用卡，交付予亦知係贓物之友人房金全（即SURIYANTOPHIONG，
    另案由原審法院審理中）。嗣於八十八年十月十日凌晨一時三十分許，房金全持
    有該信用卡，行經臺北市○○○路與和平西路口時，為警當場查獲，而偵知上情
    。因認被告黃瑞山、詹志強均係犯刑法第三百三十九條第一項之詐欺取財及第二
    百十六條、第二百十條之行使偽造私文書罪嫌，被告黃瑞山另犯有同法第三百四
    十九條第一項之收受贓物罪嫌，而被告詹志強則另犯有同法第三百三十七條之侵
    占遺失罪嫌物。
二、原審以：「按案件由犯罪地或被告之住所、居所或所在地之法院管轄，刑事訴訟
    法第五條第一項有明文規定。被告之所在地，係以起訴時為標準，管轄之有無，
    應依職權調查之，最高法院四十八年臺上字第八三七號判例著有明文。查本件被
    告黃瑞山、詹志強均係印尼華僑，渠等入境臺灣後之住所係在臺北市○○路四巷
    五號及臺北市○○街十號四樓，惟於八十八年十月十四日返回印尼僑居地，迄未
    再入境臺灣之事實，業據證人林文義、房金全證述在卷，並有被告詹志強之護照
    影本及內政部警政署入出境管理局八十九年九月二十日（八九）境信昌字第六五
    八五九號函及所附之出入境紀錄附卷可稽。又本件之犯罪地亦均係在桃園縣中壢
    市，業如公訴意旨所述，顯見本件之被告住所、居所、所在地及犯罪地，均非屬
    本院轄區，是檢察官於八十九年九月初向本院提起公訴，揆諸上開說明，自有未
    合，爰諭知管轄錯誤之判決，並移送於有管轄權之臺灣桃園地方法院。」
三、接牽連管轄者，乃數個刑事案件，依事物管轄或土地管轄之規定，數個法院均有
    管轄權，因此數個刑事案件間，有牽連關係，為節省時間勞力經費起見，得合併
    由其中一法院受理，亦謂之合併管轄。於有固有管轄權之案件因與他案件相牽連
    ，而他案件尚未繫屬於有管轄之他法院時，為適合訴訟經濟之要求，及被告之利
    益，依刑事訴訟法第六條第一項規定，得合併由一法院管轄，該法院即因而取得
    相牽連他案件之管轄權。易言之，即相牽連案件，一已先起訴（有固有管轄權）
    ，另一相牽連之他案件尚未起訴，得合併由一法院管轄，該法院即因而取得相牽
    連他案件之管轄權。依據公訴意旨，本件與已起訴於原審審理中之被告林文義案
    件係相牽連案件，而有固有管轄權案件（因被告林文義等收容於臺北縣三峽鎮外
    國收容中心）係已起訴繫屬於原審法院之被告林文義（即DEDY SUMARN） 等偽造
    文書等一案（臺灣板橋地方法院檢察署八十九年度偵字第一一五六六號），檢察
    官就本件即相牽連之他案件，向原審法院起訴，依前述說明，得合併由原審法院
    管轄，原審法院既因相牽連案件關係而取得對本件之管轄權，對本件並非無管轄
    權，原審為管轄錯誤之判決，尚有未合。檢察官上訴意旨執此指摘原判決不當，
    為有理由。應由本院將原判決撤銷，發回原審法院，更為妥適之判決，並不經言
    詞辯論為之。
據上論斷，應依刑事訴訟法第三百六十八條第一項但書、第三百七十二條，判決如主
文。
中      華      民      國      九十      年      三      月    二十八  日
                              臺灣高等法院刑事第  庭
                                  審判長法  官   張  連  財
                                        法  官   張  傳  栗
                                        法  官   李  英  勇
右正本證明與原本無異。
如不服本判決應於收受送達後十日內向本院提出上訴書狀，其未敘述上訴之理由者並
得於提起上訴後十日內向本院補提理由書（均須按他造當事人之人數附繕本）。
                                        書記官   倪  淑  芳
中      華      民      國      九十      年     四      月      二     日


司法院資訊處製作；財團法人民間司法改革基金會備份。
